臺灣高雄地方法院刑事判決　　　　　　　96年度易字第1686號
公　訴　人　臺灣高雄地方法院檢察署檢察官
被　　　告　甲○○
上列被告因毀棄損壞案件，經檢察官提起公訴（96年度調偵字第
345號），本院判決如下：
    主  文
甲○○犯毀損他人物品罪，處有期徒刑陸月，如易科罰金，以新
壹幣壹仟元折算壹日；減處有期徒刑月，如易科罰金，以新壹
幣壹仟元折算壹日。
    事  實
一、甲○○明知位於高雄縣杉林鄉新庄村45-52 地號土地上之圍
    牆，及該土地上種植之如附圖編號1 至3 、11、12、14至16
    位置上原有共8 顆樹木，係定著於土地之物，上開土地已經
    由乙○○依強制執行法拍賣程序取得所有權，則其上之圍牆
    及樹木即係乙○○所有，竟未經所有人乙○○同意，基於毀
    損之犯意，於民國95年11月23日，僱請怪手將上開樹木及圍
    牆挖起而毀損不堪使用。嗣經乙○○之父丙○○發現後報警
    處理而悉上情。
二、案經乙○○訴由高雄縣政府警察局旗山分局報告臺灣高雄地
    方法院檢察署檢察官偵查起訴。
    理  由
一、證據能力之審酌：
(一)卷附高雄縣旗山地政事務所函覆之土地登記謄本，屬公務員
    職務上製作之記錄文書，且無證據證明有何顯不可信之情況
    ，依刑事訴訟法第159 條之4 第1 款規定，有證據能力。又
    同所96年7 月27日出具之土地複丈成果圖1 份，係本院會同
    公訴人、告訴人及被告至上開土地現場履勘，當場確認佔用
    現況、範圍後，由地政事務所人員另行丈量繪製完成，有本
    院96年7 月18日勘驗筆錄在卷可憑，依其製作原因、過程觀
    之，應屬於可信之特別情況下所製作之文書，依刑事訴訟法
    第159 條之4 第3 款規定，得為證據。
(二)卷附告訴人、被告自行及本院至現場履勘所拍攝之照片，係
    由攝影設備拍攝所得，因照相、攝影係屬機械性記錄特徵，
    也就是認識對象的是照相、攝影鏡頭，透過鏡頭形成的畫面
    映寫入膠卷或電子記憶裝置，然後還原於照相紙上，故照相
    中不含有人的供述要素，再現實情形與作為傳達結果的照相
    、攝影，在內容上的一致性是透過機械的正確性來加以保障
    的，在照相、攝影中，並不存在人對現實情形的知覺、記憶
    ，在表現時經常可能發生的錯誤（如知覺的不準確、記憶隨
    時間推移而發生的變化），故照相當然是非供述證據。易言
    之，上開卷附照片部分，乃到場處理之警員，依機械之方式
    所留存之現場影像，並非供述證據，無傳聞法則適用，具有
    證據能力。
(三)被告就是否有毀損告訴人所指稱之圍牆及樹木，於警訊時被
    告已承認有毀損樹木及圍牆，僅稱樹木多少顆記不清楚、將
    圍牆破壞是因為伊後面還有房屋因沒有水必須僱請怪手將前
    面自來水接到伊家後面云云，偵查中經檢察官訊問被告對警
    局意旨有何意見時，被告則明確回答移送事實實在，故被告
    顯已自白承認全部犯罪事實，而被告於本院96年6 月26日準
    備程序時，就對於檢察官起訴之犯罪事實是否認罪之問題，
    被告亦答稱承認有僱請怪手將樹木及圍牆挖起，僅稱被拍賣
    的房子是伊住的地方為搬遷所以要做一些水管搬遷工作云云
    。而本案繫屬本院後，被告於本院96年6 月23日、96年6 月
    25 日 準備程序時，被告均承認有起訴書之犯罪事實（參本
    院卷第17、33頁），96年6 月25日並同意改行簡式審判程序
    ，其後卻於該日行簡式審判程序時，先改口否認毀損告訴人
    樹木未達16顆，經本院撤銷簡式審判程序，96年7 月2 日再
    行準備程序後，被告雖就毀損樹木之數量有爭執，但就毀損
    圍牆之事仍有明確承認（參本院卷第52頁），只請求確認毀
    損樹木之範圍，於本院行爭點整理時，就確實有毀損告訴人
    的圍牆仍不爭執（參本院卷第53頁），惟至本院96年10月29
    日準備程序時，被告才又否認曾毀損告訴人之圍牆，但除被
    告毀損樹木之實際數量詳如後述應再行調查外，被告從未曾
    抗辯警詢及偵查中有受到任何不當之訊問，則其承認犯罪事
    實之自白，除有其他客觀證據證明自白與事實不符外，自有
    證據能力可作成證據，更且被告於本院96年6 月23日、96年
    6 月25日、96年7 月2 日準備程序時，亦多次自承有毀損圍
    牆之事實，則雖其事後否認毀損圍牆，但對其自白具證據能
    力並無任何影響。
(四)按「被告以外之人於審判外之言詞或書面陳述，除法律有規
    定者外，不得作為證據。」刑事訴訟法第159 條第1 項固定
    有明文。惟按「被告以外之人於審判外之陳述，雖不符前4
    條之規定，而經當事人於審判程序同意作為證據，法院審酌
    該言詞陳述或書面陳述作成時之情況，認為適當者，亦得為
    證據。當事人、代理人或辯護人於法院調查證據時，知有第
    159 條第1 項不得為證據之情形，而未於言詞辯論終結前聲
    明異議者，視為有前項之同意。」刑事訴訟法第159 條之5
    亦規定甚明。本件告訴乙○○及告訴代理人丙○○於警詢中
    之供述，雖屬被告以外之人於審判外之言詞陳述，惟被告於
    本院準備程序時，就起訴書所載證明被告犯罪事實之證據清
    單上所列各項證據之證據能力，已明確表示「沒有意見」，
    且於本院調查證據時，亦未於言詞辯論終結前聲明異議，本
    院審酌告訴人、告訴代理人之陳述係執法機關依法定程序詢
    問而做成，並無何違法不當之處，亦無不足採信之情況，認
    以之做為證據，應屬適當，該等陳述應有證據能力。另被告
    對於本院以下引用之其他證據資料，均未爭執其證據能力，
    本院並審酌該其他證據作成時之情況，認為均無不適當者，
    依上開說明，均認應有證據能力。
二、訊據被告一開始明白承認犯行，事後雖先就毀損樹木數目之
    事否認有毀損共16顆樹之事，其後又再否認有毀損圍牆之事
    ，經查：
(一)依卷附本院94年度執字第63265 號執行卷宗（偵卷第14頁起
    ）可知，告訴人確已依強制執行法拍程序，為高雄縣杉林鄉
    新庄村45-52 地號土地之拍定人，本院民事執行處並已於95
    年9 月26日將上開土地之權利移轉證書行文予告訴人，則告
    訴人於取得上開土地之權利移轉證書後，自係土地之所有權
    人，則定著於土地上之圍牆及樹木，其所有權人自亦為告訴
    人。
(二)次查就被告確有毀損告訴人所有圍牆乙事，早經被告多次自
    白承認犯罪，且該自白自具有證據能力已如上述，而被告自
    白毀損圍之事，並與告訴人及告訴代理人於警詢及偵查時之
    供述及具結後之證述相符，並有告訴人所附及本院至現場履
    勘後所拍照片足供證明圍牆毀壞，自足認定被告於95年11月
    23日確有毀損告訴人圍牆之事實，雖被告事後否認，但其所
    辯顯不可採。
(三)再查就被告毀損告訴人樹木究為幾顆部分，就告訴人所指述
    遭被告毀損之16顆樹木中，被告一再爭執有6 顆不在告訴人
    土地止，本院即依職權至現場履勘，並請高雄縣旗山地政事
    務所就告訴人前開土地及告訴人與被告所指稱之原來16顆樹
    木之位置繪製複丈成果圖，經該所複丈後作成複丈成果圖（
    參本院卷第88頁及判決書附圖），由該複丈成果圖可知，告
    訴人所指稱16顆樹木之位置，確僅有10顆樹木之位置座落於
    告訴人土地上，被告自白確有毀損複丈成果圖編號1 至3 、
    11 、12 、14至16位置上原有之共8 顆樹木，此自白亦與告
    訴人之指述相符，自堪採為認定被告有罪之證據。此外編號
    4 至9位 置原來之樹木則或座落他人土地或座落未登記土地
    上，則告訴人指稱被告毀損告訴人所有該6 顆樹木云云顯非
    真實；而就座落告訴人土地之10顆樹木中，編號10及編號13
    位置原來之樹木，被告辯稱編號10位置原來之樹已被砍損超
    過10年，編號13位置原來之樹木仍在但已經乾枯，且並非伊
    故意使該樹木枯萎，經查編號10之位置，實際上已鋪上水泥
    ，且觀其時間非短，亦無任何證據證明該樹木確係遭被告於
    95年11月23日所毀損，而編號13位置之樹木則確實仍然存在
    ，縱使該樹已經枯萎，並無證據證明係被告故意所為，故被
    告就該編號10、13位置原來樹木之狀況自不必負責。因告訴
    人提起告訴及公訴人起訴時即未明確表示被告毀損樹木之數
    量究有多少（告訴人於警詢時尚且表示被告毀損之樹木約為
    10 顆 ，參警卷第2 頁），則本院依職權調查後，就編號4
    至9位 置原來樹木毀損被告不需負責部分，自不需另為無罪
    之諭知；另編號10及13位置原來之樹木被告亦不負毀損責任
    部分，公訴人起訴時既認此部分為被告毀損之事實一部，故
    此部分亦不另為無罪之諭知。
三、核被告毀損告訴人圍牆及判決書附圖所附土地複丈成果圖編
    號1 至3 、11、12、14至16位置上原有之8 顆樹木，係犯刑
    法第354 條之毀棄罪。被告於同一日所為毀損圍牆樹木之行
    為，應係基於單一之犯意所為犯罪行為之接續，自僅論以一
    罪。爰審酌被告之素行、只顧自己搬遷之便利及因土地遭告
    訴人依拍賣程序取得所有權後心生不滿，即漠視他人財產權
    利故意毀損他人財物，且為延滯訴訟一再反覆其陳述，犯後
    態度甚差，且拒不與告訴人和解，及被告毀損被害人之財物
    價值等一切情狀，量處如主文所示之刑，並諭知易科罰金之
    折算標準，以資懲儆。又本件被告犯罪時間在96年4 月24日
    以前，合於減刑條件，依中華民國96年罪犯減刑條例第2 條
    第1 項第3 款之規定，應減其宣告刑2 分之1 如主文所示，
    並諭知易科罰金之折算標準。
據上論斷，應依刑事訴訟法第299 條第1 項前段、刑法第354 條
、第41條第1 項前段，刑法施行法第1 條之1 ，中華民國96年罪
犯減刑條例第2 條第1 項第3 款、第7 條第1 項、第2 項，判決
如主文。
本案經檢察官丁○○到庭執行職務。
中　　華　　民　　國　　96　　年　　11　　月　　28　　日
                  刑事第九庭  審判長法  官  張世賢
                                    法  官  王奕勛
                                    法　官  黃紀錄
 以上正本證明與原本無異。
如不服本判決應於收受本判決後10日內向本院提出上訴書狀，並
應敘述具體理由，如未敘述上訴理由者，應於上訴期間屆滿後20
日內補提理由書狀於本院（均須按他造當事人之人數附繕本）「
切勿逕送上級法院」。
中　　華　　民　　國　　96　　年　　11　　月　　28　　日
　　　　　　　　　　　　　　　　　  書記官  林志衡
中華民國刑法第354條（毀損器物罪）
毀棄、損壞前二條以外之他人之物或致令不堪用，足以生損害於
公眾或他人者，處2 年以下有期徒刑、拘役或5 百元以下罰金。
